【裁判字號】    96,抗,269
【裁判日期】    970326
【裁判案由】    確定訴訟費用額
【裁判全文】
臺灣高等法院臺南分院民事裁定    96年度抗字第269號
抗  告  人  乙○○
上抗告人因與相對人甲○○等間分割共有物事件，經相對人甲○
○聲請確定訴訟費用額，抗告人對於中華民國九十六年八月二十
日台灣嘉義地方法院所為裁定（九十六年度聲字第四五七號），
提起抗告，本院裁定如下：
    主    文
原裁定廢棄，應由台灣嘉義地方法院更為裁定。
    理  由
一、抗告意旨略以：原裁定所附訴訟費用計算書漏列伊向嘉義市
    地政事務所預繳之複丈費新台幣（下同）三千二百元、規費
    三百元，合計共三千五百元之費用。伊於繳納上開費用後，
    雖將收據提出於法院，惟法院於閱後再予退回；原裁定未及
    審酌伊所繳納之上開費用額，所確定之訴訟費用應予修正等
    語。
二、按當事人分擔訴訟費用者，法院應於裁判前命他造於一定期
    間內，提出費用計算書、交付聲請人之計算書繕本或影本及
    釋明費用額之證書。他造遲誤前項期間者，法院得僅就聲請
    人一造之費用裁判之。但他造嗣後仍得聲請確定其訴訟費用
    額。當事人分擔訴訟費用者，法院為確定費用額之裁判時，
    除前條第二項情形外，應視為各當事人應負擔之費用，已就
    相等之額抵銷，而確定其一造應賠償他造之差額，民事訴訟
    法第九十二條、第九十三條分別定有明文。
三、經查：
（一）抗告人與相對人甲○○及其餘共有人間請求分割共有物事
      件，經原法院以九十三年度訴字第一一三號判決確定，其
      訴訟費用應由全體共有人按原應有部分比例負擔等情，業
      據本院依職權調取上開卷宗核閱無誤。原法院以：上揭分
      割共有物事件業經法院判決確定，惟法院並未於訴訟費用
      之裁判確定其費用額，相對人甲○○依上揭確定判決聲請
      確定訴訟費用額，並無不合為由，裁定抗告人及原審同案
      相對人羅張勸等十八人，各應賠償相對人甲○○之訴訟費
      用額，確定如原裁定附表二所示，併應加給法定之遲延利
      息。
（二）惟上開確定判決之訴訟費用，應由全體共有人按原應有部
      分比例負擔者，既如上述，原法院於相對人甲○○聲請確
      定訴訟費用額時，未依民事訴訟法第九十二條規定，在裁
      定前命他造即抗告人及原審同案相對人羅張勸等十八人，
      於一定期間內，提出費用計算書及釋明費用額之證書，俾
      一併核算訴訟費用總額，及與預繳費用相互抵銷後，各共
      有人實際應分擔之訴訟費用，並期其他共有人得有表示意
      見機會，已難謂為適法。抗告人抗辯其未及時提出費用計
      算書，及釋明費用額之證書，致原法院漏列費用，所確定
      之訴訟費用應予修正等語，洵非無據。
（三）究竟抗告人所提出之上開複丈費及規費等收據，是否確係
      訴訟上之必要費用？上開分割共有物事件之其他當事人，
      是否仍有預繳屬於訴訟上之必要費用，而得以其預繳之費
      用額與應負擔之費用主張抵銷？原應由原法院命相關當事
      人於一定期間內，提出費用計算書及釋明費用額之證書，
      以資詳查審認；乃原法院未此之為，依相對人甲○○提出
      之單據及費用計算書逕行裁定，而命抗告人等賠償及加給
      法定遲延利息予相對人甲○○者，即難謂合。抗告意旨指
      摘原裁定不當，求為廢棄改判，為有理由，應由本院將原
      裁定廢棄，並發回由原法院另為妥適之處理。
四、據上論結，本件抗告為有理由，依民事訴訟法第四百九十二
    條，裁定如主文。
中    華    民    國    97    年    3    月    26     日
                  民事第三庭    審判長法  官  陳  光  秀
                                      法  官  曾  平  杉
                                      法  官  李  文  賢
上為正本係照原本作成。
不得再抗告。
中    華    民    國    97    年    3    月    26     日
                                      書記官  劉  清  洪


司法院資訊處製作；財團法人民間司法改革基金會備份。
